【裁判字號】    98,交聲,2550
【裁判日期】    980811
【裁判案由】    聲明異議
【裁判全文】
臺灣臺中地方法院交通事件裁定        98年度交聲字第2550號
原處分機關  交通部公路總局臺中區監理所 (豐原監理站)
異  議  人
即受處分人  甲○○
上列受處分人因違反道路交通管理處罰條例案件，對於交通部公
路總局臺中區監理所（豐原監理站）民國98年7月21日所為之處
分（豐監稽違字第裁63－HD0000000號裁決書）聲明異議，本院
裁定如下：
    主  文
原處分關於吊扣駕駛執照拾貳個月部分撤銷。
甲○○汽車駕駛人駕駛汽車，經測定酒精濃度超過規定標準，吊
扣普通小型車駕駛執照拾貳個月。
    理  由
一、原處分機關交通部公路總局臺中區監理所豐原監理站（下稱
    原處分機關）略以：受處分人即異議人（下稱受處分人）甲
    ○○駕駛車牌號碼SA－9668號自用一般小客車，於民國98年
    4月17日2時6分許，在臺中縣大里市○里路511號處因「酒後
    駕車肇事，經現場實施呼氣酒精測定值為每公升0.88毫克」
    之違規，為臺中縣警察局豐原分局員警以中縣警交字第HD00
    00000號違反道路交通管理事件通知單舉發。受處分人於前
    揭時間、地點被舉發違規事實，係違反道路交通管理處罰條
    例第35條第1項第1款規定，原處分機關於98年7月21日以豐
    監稽違字第裁63－HD0000000號裁決書裁處受處分人吊扣汽
    車駕駛執照12個月（受處分人領有職業大客車駕駛執照），
    施以道路安全講習。受處分人對於吊扣職業大客車汽車駕駛
    執照12個月部分不服，遂於98年7月29日向原處分機關具狀
    聲明異議。原處分機關以汽車駕駛人因違反道路交通管理處
    罰條例第35條規定受吊扣駕駛執照處分，如無當時駕駛車種
    之駕駛執照，仍應吊扣其持有其他車種之駕駛執照，主要係
    考量其違規行為對道路交通秩序之維持及道路交通安全已生
    較大影響，基於一人一照之原則，故吊扣其持有之駕駛執照
    ，以限制其繼續駕車行駛道路之權利，係屬駕駛行為之限制
    ，非因其駕駛車類不同而有所差異，因而據道路交通管理處
    罰條例第35條第1項第1款規定裁處吊扣汽車駕駛執照12個月
    等語。
二、本件受處分人甲○○聲明異議意旨略以：受處分人實際以駕
    駛大客車維生，因目前無論車種駕駛執照1人只核發1張（大
    客車、小自客、大貨車、聯結車均只持用1張駕照），受處
    分人違規時是駕駛小客車，願接受處罰吊扣小客車駕照1年
    ，原處分裁處吊扣大客車駕駛執照請求撤銷，准予持用大客
    車駕駛執照等語。
三、經查：
（一）按汽車（包括機器腳踏車）駕駛人飲用酒類或其他類似物
      後其吐氣所含酒精濃度超過每公升0.25毫克或血液中酒精
      濃度超過百分之0.05以上者，不得駕車，道路交通安全規
      則第114條第2款定有明文。又汽車駕駛人，駕駛汽車經測
      試檢定有酒精濃度超過規定標準者，處新臺幣1萬5千以上
      6萬元以下罰鍰，並當場移置保管該汽車及吊扣其駕駛執
      照1年，道路交通管理處罰條例第35條第1項第1款亦有明
      定。
（二）而汽車駕駛人取得同種類（即汽車或機車）高一級之駕駛
      資格者，基於1人1照（汽車駕駛執照或機車駕駛執照）原
      則，應繳回駕駛執照，以換發高於原等級之駕駛執照，並
      依道路交通安全規則第61條第1項之規定，得駕駛低於其
      駕駛執照等級之各級車輛，是1人同時持有2有效之同種類
      （汽車或機車）駕駛執照者尚無可能。故違規遭吊扣駕駛
      執照者，則吊扣其該違規種類車輛所持用之駕駛執照，基
      於前揭換發駕駛執照之說明，亦僅以單一駕駛執照可供吊
      扣，尚非違規者得同時存有同種類多等級駕駛執照援為吊
      扣之情形，合先敘明。
（三）另按修正前之道路交通管理處罰條例第68條固規定：「汽
      車駕駛人，因違反本條例及道路交通安全規則之規定，受
      吊扣或吊銷駕駛執照處分時，吊扣或吊銷其持有各級車類
      之駕駛執照」，惟此條文業於94年12月14日修正為：「汽
      車駕駛人，因違反本條例及道路交通安全規則之規定，受
      吊銷駕駛執照處分時，吊銷其持有各級車類之駕駛執照。
      」，此條文修正之原因乃係舊法將違法或違規駕駛人所持
      有各級車類之駕駛執照一併吊扣或吊銷失之苛酷，影響人
      民工作及生活甚鉅，故依修正後道路交通管理處罰條例第
      68條之規定，受「吊扣」駕駛執照處分時，不再吊扣其持
      有各級車類之駕駛執照，僅於受「吊銷」駕駛執照處分時
      ，始吊銷其持有各級車類之駕駛執照，而限縮原條文之適
      用範圍。此新修正條文，經總統於94年12月14日以華總一
      義字第09400199321號令修正公布，並經行政院於95年2月
      27日以院臺交字第0950082898號令發布定95年3月1日起施
      行。是本件受處分人於98年4月17日違規時，上開新修正
      之道路交通管理處罰條例第68條業已生效施行，自應適用
      修正後之規定。
（四）查本件受處分人持職業大客車駕駛執照，駕駛自用一般小
      客車時經呼氣檢測酒精濃度超過規定標準之違規事實，為
      受處分人所不爭執，復有臺中縣警察局舉發違反道路交通
      管理事件通知單影本（單號：中縣警交字第HD0000000號
      ）、原處分機關98年7月21日豐監稽違字第裁63－HD00000
      00號裁決書、本院98年度中交簡字第1196號簡易判決影本
      各1份在卷可參，足證受處分人上開酒後駕車違規事實已
      明，堪以認定。是依前述，受處分人依法所受之處分應為
      限制其駕駛自用小客車之權利，而非限制受處分人駕駛職
      業大客車之權利，然原處分機關竟吊扣受處分人之職業大
      客車駕駛執照，顯有誤會，且此舉無異剝奪受處分人駕駛
      職業大客車之權利，對受處分人之工作權造成極大之損害
      ，復與現行之道路交通管理處罰條例第68條之規定未合，
      故受處分人之異議理由，自屬可採。至於公路機關因汽車
      駕駛人取得高一級車類之駕駛資格者，應換發駕駛執照，
      並准其駕駛較低級車類之車輛，且於實務上僅逐級核給汽
      車駕駛執照一張，致持有職業大客車駕駛執照者，因駕駛
      普通小型車違規，而須吊扣小型車普通駕駛執照時，產生
      技術層面之困難，惟行政機關本應因應法令之變更，而精
      進其行政執行成效，斷不得因技術層面之困難，為求行政
      上之便利而置相關法令於不顧，甚或逾越比例原則，逕吊
      扣其持有各級車類之駕駛執照，侵害受處分人之工作權，
      是此技術層面之問題，要難據為原處分並無不當之理由，
      而苛求受處分人容忍，併此敘明。
四、綜上所述，本件受處分人駕駛自用一般小客車時酒精濃度超
    過規定標準之違規行為，事證明確，足堪認定，原處分機關
    裁處吊扣受處分人職業大客車駕駛執照1年之裁罰部分，因
    受處分人本件係駕駛自用一般小客車違規，且受處分人未領
    有自用一般小客車駕駛執照，而無從予以吊扣；依新修正之
    道路交通管理處罰條例第68條規定，尚不得吊扣其現尚有效
    之其他各級駕駛執照，原處分機關未審酌新修正之法律規定
    ，於作成吊扣受處分人駕駛執照之處分時，未就所應吊扣之
    駕駛執照種類明確指示，尚有可議，本件受處分人前開異議
    ，尚非無據，原處分機關未審酌及此，逕為裁罰，即難認為
    允當，此部分異議為有理由，爰為撤銷之諭知，並就該撤銷
    部分改諭知如主文第二項所示之處罰。另原處分關於道安講
    習部分，受處分人就此部分並未聲明異議，本院自無庸審酌
    ，併此敘明。
五、據上論斷，應依道路交通管理處罰條例第87條第2項，道路
    交通案件處理辦法第20條規定，裁定如主文。
中    華    民    國    98    年    8     月    11    日
                  交通法庭    法  官  周玉蘭
以上正本證明與原本無異。
如不服本裁定應於送達後5日內向本院提出抗告狀 (應附繕本)並
敘述抗告之理由。
                              書記官  黃泰能
中    華    民    國    98    年    8     月    11    日


司法院資訊處製作；財團法人民間司法改革基金會備份。
